臺北高等行政法院判決
　　　　　　　　　　　　　　　　　　　 93年度訴字第878號
　　　　　　　　　　　　　　　.
原　　　告　甲○○
　　　　　　乙○○
　　　　　　丙○○
　　　　　　丁○○
　　　　　　戊○○
共　　　同
訴訟代理人　李盛賢律師
被　　　告　桃園縣政府
代　表　人　己○○（縣長）
訴訟代理人　庚○○
上列當事人間因有關土地事務事件，原告不服內政部中華民國93
年1月9日台內訴字第0920008461號訴願決定，提起行政訴訟。本
院判決如下：
　　主  文
原告之訴駁回。
訴訟費用由原告負擔。
　　事  實
一、事實概要：原告擬將所有坐落桃園縣龍潭鄉○○○段102–2
    4、109–7地號2筆一般農業區農牧用地土地（下稱系爭土地
    ），面積0.1163公頃，作為建築使用，乃於民國92年9月18
    日向被告申請變更編定為同使用分區甲種建築用地，經被告
    審核結果，認系爭土地變更編定條件與非都市土地使用管制
    規則（下稱土地管制規則）第35條之1第1項各款規定不符，
    以92年9月24日府地用字第0920215346號函復歉難辦理（下
    稱系爭處分）。原告不服，提起訴願，遭決定駁回，遂提起
    本件行政訴訟。
二、兩造聲明：
  (一)原告聲明：
  　1.訴願決定及原處分均撤銷。
    2.被告應准予將桃園縣龍潭鄉○○○段102-24、109-7地號
      土地之使用編定由一般農業區「農牧用地」准予變更為一
      般農業區「甲種建築用地」。
  (二)被告聲明：駁回原告之訴。
三、兩造之爭點：
　(一)原告主張之理由：
    本件應檢討者係土地規則第35條之1第1項是否有立法之缺陷
    。按土地管制規則第1款第3款之差異分別說明下，第3款規
    定有下列3條件，凹入鄉村區之土地外圍為道路、水溝
    等自然界線或外圍有機關、學校軍事用地隔絕面積在0.5
    公頃以下者。第3款之面積係指0.5公頃以下者，第1款之規
    定係指0.12公頃以下者。依舉重以明輕之法理，焉有准許大
    面積之變更條件較寬，反而小面積之變更條件更嚴苛之理。
    本件被告以第1款之條件為毗鄰鄉村區土地外圍有道路
    、水溝等明顯界線隔絕面積在0.12公頃以下者，而本件系
    爭土地雖有桃園縣文化局用地隔絕，但僅符合條件不符
    之條件。然查被告前項之行政處分，顯與前開法理不合，
    焉有小面積土地之變更反而較大面積土地之變更條件更為苛
    刻之理？土地管制規則第35條之1第1款自應與第3款作相同
    之解釋，方符合法理。本件應准予由一般農業區之「農牧用
    地」變更為「甲種建築用地」。
  (二)被告主張之理由：
    1.原告於92年9月18日向被告申請將系爭土地變更編定為同
      使用分區甲種建築用地，依原告檢附之地籍圖及相關資料
      審查結果，系爭三角林段102–24地號土地，西北側毗鄰
      同段102–55地號土地，使用分區及使用地類別為鄉村區
      乙種建築用地；西南側毗鄰同段102–2地號土地，使用分
      區及使用地類別為鄉村區交通用地；東北側毗鄰同段103
      地號土地，使用分區及使用地類別為一般農業區特定目的
      事業用地；南側毗鄰未登錄土地現況作為道路使用。除南
      側道路平均寬度未達4公尺外，亦非屬凹入鄉村區、三面
      連接鄉村區之土地，核與土地規則第35條之1第1項各款所
      定變更編定之要件不符。
    2.另系爭109–7地號土地，西北側毗鄰平均寬度未達4公尺
      之道路用地（未登錄地）；東北側毗鄰108–3地號土地，
      使用分區及使用地類別為一般農業區特定目的事業用地；
      南側毗鄰同段109–6地號土地使用分區及使用地類別為一
      般農業區水利用地；西南側毗鄰109–567地號土地使用分
      區及使用地類別為一般農業區交通用地，除西北側道路平
      均寬度未達4公尺外，亦非屬毗鄰鄉村區或屬凹入鄉村區
      、三面連接鄉村區之土地，核與土地規則第35條之1第1項
      各款所定變更編定要件不符。
    3.至原告訴稱被告依前開規定審查小面積土地變更編定（0.
      12公頃以下者）反較大面積土地變更編定（0.5公頃以下
      者）條件苛刻乙節，按較小面積土地變更依土地規則第35
      條之1第1款規定，辦理變更編定之土地需毗鄰鄉村區○○
      ○○道路、水溝隔絕，而同條第2款規定辦理變更編定之
      土地需凹入鄉村區，三面連接鄉村區；至於較大面積土地
      變更依土地規則第28條規定第4項規定，辦理變更編定時
      應檢附土地使用計畫配置圖及位置圖供核，即申請人應先
      完成基地規劃配置，是以被告依前開法令規定審核本件變
      更編定條件，自無原告所稱小面積土地變更編定審查條件
      較大面積土地變更編定審查條件苛刻情事。
　　理  由
一、按「前項道路、水溝及各種建築用地或建築使用之特定目的
    事業用地，指於中華民國78年4月3日臺灣省非都市零星地變
    更編定認定基準頒行前，經編定或變更編定為交通用地、水
    利用地及各該種建築用地、特定目的事業用地，或實際已作
    道路、水溝之未登記土地（但政府規劃興建之道路或水溝設
    施或建築使用之特定目的事業用地不受上開時間之限制），
    其平均寬度為4公尺以上者。二者相毗鄰者得合併計算其寬
    度。因地形坵塊完整需要，前項各款面積得為10%以內之增
    加。」、「非都市土地鄉村區邊緣畸零不整且未依法禁、限
    建或經直轄市、縣（市）政府認定非作為隔離必要之土地，
    合於下列各款規定之一者，得在原使用分區內申請變更編定
    為建築用地：一、毗鄰鄉村區之土地，外圍有道路、水溝等
    明顯界線隔絕，面積在0.12公頃以下者。二、凹入鄉村區之
    土地，三面連接鄉村區，面積在0.12公頃以下者。三、凹入
    鄉村區之土地，外側為道路、水溝等自然界線或外圍有機關
    、學校、軍事等用地隔絕，面積在0.5公頃以下者。前項道
    路、水溝及其寬度之認定依前條第2項規定辦理。因地形坵
    塊完整需要，前項第1款、第2款面積得為百分之十以內之增
    加。」，分別為土地管制規則第35條第2項及第35條之1第1
    項、第2項所明定。次按「查指揭條文（指土地管制規則第
    35 條之1第1項第1款）所稱『明顯界線』僅限於道路、水溝
    」，內政部92年12月24日內授中辦地字第0920020587號函釋
    參照。意即申請變更編定為建築用地之土地，其面積在0.12
    公頃以下者，應符合上開土地管制規則第35條之1第1項第1
    款或第2款之要件，而前開第1款所指明顯界線隔絕之道路、
    水溝，其寬度必須在4公尺以上，且該明顯界線限於道路、
    水溝等天然界線，合先指明。
二、經查，本件原告申請變更編定之二筆土地，面積合計為0.11
    63公頃，其中三角林段102–24地號土地，西北側毗鄰同段1
    02–55地號鄉村區乙種建築用地，西南側毗鄰102–2地號鄉
    村區交通用地，東北側毗鄰103地號一般農業區特定目的事
    業用地，預定作為桃園客家文化會館使用，南側毗鄰平均寬
    度未達4公尺之道路用地（屬未登錄地）；另系爭109–7地
    號土地，北側毗鄰平均寬度未達4公尺之道路用地（屬未登
    錄地），東側毗鄰108–3地號一般農業區特定目的事業用地
    ，南側毗鄰109–6地號一般農業區水利用地，西側毗鄰109
    –567地號一般農業區交通用地，此有各該土地謄本及地籍
    圖謄本等附於被告答辯卷內（附件8以下）。是系爭102–24
    地號土地，除南側道路平均寬度未達4公尺（即土地管制規
    則第35條之1第1項第1款之要件）外，亦非屬凹入鄉村區、
    三面連接鄉村區之土地（即同條項第2款之要件）；系爭109
    –7地號土地，除北側道路平均寬度未達4公尺外，亦非屬毗
    鄰鄉村區或屬凹入鄉村區、三面連接鄉村區之土地，核均與
    土地規則第35條之1第1項各款所定變更編定要件不符，被告
    以系爭處分否准原告之請求，並無不合。
三、原告主張系爭二筆土地分別與103地號、108-3地號土地相連
    ，該二筆土地均預定作為桃園客家文化會館使用，足以隔絕
    系爭土地，應認符合土地管制規則第35條之1第1項第1款之
    「外圍有道路、水溝等明顯界線隔絕」之要件云云。惟客家
    文化會館乃屬人為建物，核與前揭內政部92年12月24日內授
    中辦地字第0920020587號函釋指稱僅限於道路、水溝等天然
    界線之規定不符。原告另主張，土地管制規則第35條之1第1
    項第1款與第3款之規定，對於審查小面積土地變更編定（0.
     12公頃以下者）反較大面積土地變更編定（0.5公頃以下者
    ）條件苛刻，顯不合理云云。惟查，較小面積土地之變更，
    依土地管制規則第35條之1第1項第1款規定，必需毗鄰鄉村
    區○○○○道路、水溝隔絕；同條第2款規定必需凹入鄉村
    區，三面連接鄉村區；至於較大面積土地變更，除依同條項
    第3款規定需為凹入鄉村區之土地外，另依同規則第28條第
    3項、第4項關於申請變更編定應檢附文件之規定，大面積土
    地較之小面積土地必需多提出土地使用計畫配置圖及位置圖
    供核，即申請人應先完成基地規劃配置。是以，並無小面積
    土地變更編定審查條件較大面積土地變更編定審查條件苛刻
    情事，原告上開主張顯係誤解法令。
四、綜上所述，本件被告以原告申請變更系爭土地為一般農業區
    甲種建築用地，不符土地規則第35條之1第1項第1款、第2款
    所定變更編定要件，乃以系爭處分否准原告申請，並無不合
    。訴願決定予以維持，亦無不當。原告仍執前詞及個人主觀
    之見解，訴請撤銷原處分與訴願決定並請求被告變更系爭土
    地為一般農業區甲種建築用地，為無理由，應予駁回。
據上論結，本件原告之訴為無理由，爰依行政訴訟法第98條第3
項前段，判決如主文。
中　　華　　民　　國　　94　　年　 　4　　月　　7　　 日
                 臺 北 高 等 行 政 法 院   第 七 庭
                             審 判 長 法  官　鄭　小　康
                                      法  官　林　金　本
                                      法  官　李  玉  卿
上為正本係照原本作成。
如不服本判決，應於送達後20日內，向本院提出上訴狀並表明上
訴理由，如於本判決宣示後送達前提起上訴者，應於判決送達後
20日內補提上訴理由書（須按他造人數附繕本）。
中　　華　　民　　國　   94    年  　4  　月　   7　　日
                                      書記官  張  靜  怡
